臺灣臺中地方法院民事裁定　96年度聲字第2742號
聲　請　人　丙○○
　　　　　　乙○○
聲請人因與相對人丁○○間異議之訴事件（本院96年度訴字第
1969號），聲請法官迴避，本院裁定如下：
     主    文
聲請駁回。
聲請程序費用由聲請人負擔。
     理    由
一、聲請意旨略以：本院96年度訴字第1969號異議之訴（下稱系
    爭案件）之承辦人陳添喜法官即為前審訴訟即本院96年度重
    訴字第184號請求塗銷所有權移轉登記事件之承辦法官，本
    案於96年10月8日再度由陳添喜法官主審，陳法官當庭向原
    告說明有意迴避審判，原告亦同意，陳法官卻依然說明聲請
    人依民事執行處提出拍賣之附件佐證不足以採證，該由聲請
    人提出直接的物證，而相對人於本案並未提出債權債務之證
    明，法官並稱將以前審塗銷抵押權案為基礎，令聲請人十分
    訝異，認為法院身為公益審理單位自當為民把關，理應還民
    於公道，豈有依前案審判基礎之先入為主的觀點而致使聲請
    人異議權益受損。且前審96年5月21日債務人甲○○均無出
    庭查證應訊，就當庭宣布31日宣判，雖經申請偵續276號來
    函轉呈後依然未准，懇請依民事訴訟法第32條第7款、第33
    條第1項第2款規定，再次聲請陳添喜法官迴避，更換法官主
    審，以示公平正義等語。
二、按法官曾參與該訴訟事件之前審裁判或仲裁者，應自行迴避
    ，不得執行職務，民事訴訟法第32條第7款定有明文，而所
    謂法官曾參與該訴訟事件之前審裁判，係指法官曾參與該訴
    訟事件之下級審裁判而言，並不包括與該訴訟事件有關之其
    他裁判在內，此有最高法院74年度台抗字第20號判例意旨可
    資參照。次按民事訴訟法第33條第1項第2款所謂足認法官執
    行職務有偏頗之虞之情形，應以法官對於訴訟標的有特別利
    害關係，或與當事人之一造有密切之交誼或嫌怨，或基於其
    他情形客觀上足疑其為不公平之審判者為其原因事實，若僅
    憑當事人之主觀臆測，或不滿意推事進行訴訟遲緩，或認推
    事指揮訴訟或調查證據欠當，或其他類此情形，則不得謂其
    有偏頗之虞，不能認為其有聲請迴避之原因，此亦有最高法
    院69年台抗字第457號判例意旨可資參照。
三、經查：
  (一)聲請人所聲請迴避之系爭案件承審法官陳添喜，雖亦為聲請
    人與相對人及訴外人甲○○間96年度重訴184號塗銷所有權
    移轉登記事件之承審法官，然前揭二件案件非屬同一事件，
    故聲請人以民事訴訟法第32條第7款請求法官迴避，即無理
    由。
  (二)系爭案件乃屬聲請人對相對人提起第三人異議之訴，聲請人
    所得主張撤銷本院96年度丑字第41566號拍賣抵押物之執行
    程序之理由有多種可能性，非限於前案所主張之抵押權因通
    謀虛偽表示而無效之原因。而民事訴訟採取辯論主義，當事
    人就證明自己請求有理由之相關事實，應依民事訴訟法第26
    6條負主張之責或卷宗內已呈現而為法官所明知之事實，經
    法官行使闡明權後，當事人沒有不主張之意思，法官才能予
    以審酌，故聲請人於系爭案件仍應請教有專業知識之人具體
    主張供法官審酌，否則法官即無審酌之餘地。換言之，聲請
    人於系爭案件請求之有無理由，非必然與前案完全相關，端
    賴聲請人如何進行訴訟。
  (三)本件縱使承審法官陳添喜審理期間曾表明將以前案審理為基
    礎等語，亦僅能認為法官心證範圍僅及於前案判決所認定之
    系爭抵押權並非基於通謀虛偽意思表示而為，依前述分析，
    並非當然表示系爭案件之請求即無理由，且法官上開表示，
    客觀上並無法推認其為不公平之審判，此外亦無證據顯示承
    審法官對於訴訟標的有特別利害關係，或與當事人之一造有
    密切之交誼或嫌怨，故聲請人依民事訴訟法第33條第1項第2
    款聲請法官迴避，亦無理由，本件聲請應予駁回。
四、民事訴訟法第95條、第78條，裁定如主文。
中　　華　　民　　國　　96　　年　　11　　月　　7 　　日
                  民事第一庭  審判長法  官　 蔡王金全
                                    法  官   陳文爵
                                    法  官　 陳毓秀
以上正本係照原本作成。
如不服本裁定應於送達後10日內向本院提出抗告狀，並繳納抗告
費新臺幣1,000元。
中　　華　　民　　國　　96　　年　　11　　月　　7 　　日
                                    書記官　 楊賀傑
